臺灣桃園地方法院民事簡易判決
110年度桃簡字第1004號
原      告  蔡榮寬即桃蘆坑休閒農場

被      告  張倖蘭  
訴訟代理人  陳志峯律師
複  代理人  邱馨儀律師

上列當事人間請求分配帳戶餘額事件，本院於民國111年1月13日
言詞辯論終結，判決如下：
    主    文
原告之訴及假執行之聲請均駁回。
訴訟費用由原告負擔。
　　事實及理由
一、原告起訴主張：原告於民國109年7月16日與被告簽訂租賃合
    約書，由原告提供現況餐飲中心場地及設備供被告租用，被
    告則提供新臺幣(下同)100萬元作為營業準備金，餐飲中心
    之經營管理亦由被告負責（下稱系爭契約)，嗣因經營績效
    不佳，依系爭契約第8條第三項約定，如雙方合意終止系爭
    契約，帳戶餘額扣除必要支付後如有剩餘，則由兩造平分之
    。而系爭帳戶結算至兩造合意終止系爭契約時（即110年3月
    2日），帳戶餘額尚有785,354元；另原告於合約終止前，代
    繳水電費52,963元，再扣除存在原告帳戶內之金額25,000元
    後，被告應給付原告420,640元(785,354元÷2＋52,963元－25,
    000元＝420,640元）。爰依系爭契約之法律關係，提起本件
    訴訟等語，並聲明：被告應給付原告420,640元，及自起訴
    狀繕本送達翌日起至清償日止，按年息5%計算之利息。
二、被告則以：
　　本件兩造原為合夥關係，嗣於110年3月2日合意解散系爭合
    夥事業，然本件合夥未經清算程序，原告自不得請求返還系
    爭合夥事業之出資。退步言之，若認原告得請求返還，然經
    被告計算後，系爭合夥已無賸餘財產，兩造合夥仍屬虧損狀
    態等語，是原告請求仍無理由等語，資為抗辯。並聲明：原
    告之訴駁回。
三、本件原告主張：兩造於109年7月16日簽訂系爭契約，並於
　　110年3月2日合意終止系爭契約時，業據原告提出系爭契約
    及協議書為證（見本院卷第6至10頁)，且為被告所不爭執，
　　自堪信為真實。
四、原告再主張：被告應依系爭契約之約定，給付原告420,640
    元乙節，則為被告所否認，並以前詞置辯云云。是本件爭點
    厥為：㈠兩造間之法律關係為何？㈡原告請求被告給付420,64
    0元，是否有理由？
　㈠兩造間之法律關係為何？　
　⒈按「稱租賃者，謂當事人約定，一方以物租與他方使用收益
    ，他方支付租金之契約。」、「稱合夥者，謂二人以上互約
    出資以經營共同事業之契約。前項出資，得為金錢或其他財
    產權，或以勞務、信用或其他利益代之。」，民法第421條
    第1項、第667 條第1 、2項分別定有明文。又「當事人主張
    有利於己之事實者，就其事實有舉證之責任。」，民事訴訟
    法第277 條本文定有明文。本件原告主張兩造間係成立租賃
    關係，並依系爭契約請求被告分配帳戶餘額；被告則抗辯稱
    兩造間係合夥關係，依上開說明，則原告自應就其所主張之
    事實，負舉證責任。
　⒉依系爭契約第3條第1項、第2項：「甲方（即原告，以下同）
    提供現況餐飲中心場地及設備供乙方（即被告，以下同）租
    用（乙方僅擁有設備之使用權），乙方應提供100萬元作為
    營業準備金。乙方另應申請經政府主管機關許可之行號對外
    營業。餐飲中心之經營管理亦由乙方負責， 餐飲中心之財
    務管理亦由乙方負責。」、「⑴乙方應填寫日報表，並於每
    週一提供上週營業狀況日報表給與甲方製作週報表。⑵甲方
    於每週製作週報表後，計算累計的盈餘狀況。」等語（見本
    院卷第6頁)，均係約定兩造就餐飲中心之如何出資，並說明
    如何經營共同事業，僅該共同事業係由被告經營管理，但被
    告並應將營業狀況告知原告，足徵兩造之目的並非原告將場
    地出租予被告收取租金，而係互約出資以經營餐飲中心為共
    同目的，並由被告對外為事業之經營，核與我國民法第667
    條第1項、第2項規定相符，是兩造間之關係應屬合夥，原告
    主張兩造間為租賃關係，自非可取。
  ⒊再依系爭契約第3條第5項記載：「營運績效不佳導致營業準
    備金用罄時，甲乙雙方可協議是否要續行經營，如欲續行經
    營，增加營業資金則由甲乙雙方各負責二分之一。」等語（
    見本院卷第6頁)，倘如原告所述兩造間為租賃關係，原告應
    僅單純收租金，又豈會約定續行經營所增加之營業資金由雙
    方共同負擔二分之一?原告又何須與被告共同負擔經營系爭
    餐飲中心之虧損?由此益見本件兩造係互約共同出資以經營
    系爭餐飲中心之合夥關係。
　㈡原告請求被告給付420,640元，是否有理由？　
　⒈按「各合夥人之出資及其他合夥財產，為合夥人全體之公同
    共有。」、「合夥之決議，應以合夥人全體之同意為之。」
    、「合夥人於合夥清算前，不得請求合夥財產之分析。」，
    民法第668 條、第670 條第1 項、第682 條第1 項分別定有
    明文。又按合夥人於合夥清算前，不得請求合夥財產之分析
    ，又合夥解散後，亦必須經過清算程序，方能達返還出資或
    分配利益之最後目的，兩造既自承合夥解散後尚未清算，遽
    請分配合夥財產即變更生財器具所得之現金，揆諸上開說明
    ，自屬無從准許（最高法院69年度台上字第2491號判決意旨
    可資參照）。
  ⒉兩造既為合夥關係，而共同出資成立餐飲中心，已如前述，
　　則系爭帳戶餘額應屬合夥財產，嗣兩造雖合意終止系爭契約
    ，然合意終止系爭契約，並非等同系爭合夥之解散，核諸前
    揭說明，合夥解散，應先經清算程序，清償合夥債務，或劃
    出必要之數額後尚有賸餘，始應返還各合夥人之出資。查
　　，被告陳稱系爭合夥尚未經清算，且遍查全卷並無任何證據
    顯示兩造已就系爭合夥事業清算完畢，原告自不得請求給付
    系爭合夥事業之出資及營收。
五、綜上所述，本件原告依系爭契約請求被告給付420,640 元，
    即屬無理由，應予駁回。原告之訴既經駁回，其假執行之聲
    請即失所附麗，應併予駁回之。
六、本件事證已臻明確，兩造其餘攻擊防禦方法及舉證，經核均
    對判決結果不生影響，爰不另一一論述，併此敘明。
七、訴訟費用負擔之依據：民事訴訟法第78條。 　　

中    華    民    國   111    年    1     月    27    日
                  桃園簡易庭  法  官  汪智陽
以上正本證明與原本無異。
如不服本判決，應於送達後20日內，向本院提出上訴狀並表明上
訴理由，如於本判決宣示後送達前提起上訴者，應於判決送達後
20日內補提上訴理由書（須附繕本）。
如委任律師提起上訴者，應一併繳納上訴審裁判費。
中    華    民    國   111    年    1     月    27    日
                              書記官  陳家蓁